臺灣高雄地方法院刑事判決　　　　　　　　　　　　九十三年度訴字第一一八號
　　公　訴　人　臺灣高雄地方法院檢察署檢察官
　　被　　　告　甲○○原名吳.
　　選任辯護人　鍾武雄律師
右被告因公共危險案件，經檢察官提起公訴（九十二年度偵字二一一四二號），本院
判決如左：
    主    文
甲○○無罪。
    理    由
一、公訴意旨略以：被告甲○○因其與丙○○有情感糾紛，於民國九十二年十月十八
    日二十二時許，搭乘丁○○所駕駛之計程車前往高雄市○○區○○街六號與丙○○理論，嗣二人發生爭執，被告竟持預先在屏東縣潮州鎮「大潮州加油站」所購
    買汽油一桶，潑灑丙○○所有車號Ｘ四—五七九號曳引車旁之地面，隨即以自備
    打火機引燃汽油洩恨，險致延燒毀損前開車輛，顯致生公共危險。因認被告涉犯
    刑法第一百七十五條第一項放火罪嫌等語。
二、按被告未經審判證明有罪確定前，推定其為無罪。犯罪事實應依證據認定之，無
    證據不得認定犯罪事實；又不能證明被告犯罪者，應諭知無罪之判決，刑事訴訟
    法第一百五十四條、第三百零一條第一項前段分別定有明文。又按刑事訴訟法上
    所謂認定犯罪事實之證據，係指足以認定被告確有犯罪行為之積極證據而言，如
    未能發現相當證據或證據不足以證明，自不能以推測或擬制之方法，以為裁判基
    礎，最高法院二十九年度上字第三一五號及四十年度台上字第八十六號分別著
    有判例可資參照。而認定不利於被告之事實，須依積極證據，苟積極證據不足為
    不利被告之認定時，即應為有利於被告之認定，更不必有何有利之證據；又認定
    犯罪事實所憑之證據，雖不以直接證據為限，間接證據亦包括在內，然而無論直
    接證據或間接證據，其為訴訟上之證明，須於通常一般之人均不致有所懷疑，而
    得確信其為真實之程度者，始得據為有罪之認定，倘其證明尚未達到此一程度，
    而有合理之懷疑存在而無從使事實審法院得有罪之確信時，即應由法院為諭知被
    告無罪之判決，最高法院亦分別著有三十年度上字第八一六號及七十六年度台上
    字第四九八六號亦著有判例足參。亦即若證據資料在經驗科學上或論理法則上尚
    有對被告較為有利之存疑，而無從依其他客觀方法排除此項合理之可疑，即不得
    以此資料作為斷罪之基礎，且刑事訴訟制度受「倘有懷疑，即從被告之利益為解
    釋」、「被告應被推定為無罪」之原則所支配，故得為訴訟上之證明者，無論為
    直接或間接證據，須客觀上於一般人均不致有所懷疑而達於確信之程度者，始可
    據為有罪之認定，倘其證明尚未達於「確信」之程度，而有合理可疑存在時，即
    難據以為被告不利認定，換言之，在法律判斷上，即不能為被告有罪之認定。另
    告訴人之指訴，係以使被告受刑事訴追為目的，是其陳述是否與事實相符，仍應
    調查其他證據以資審認。
三、公訴人認被告涉犯刑法第一百七十五條第一項放火罪嫌，無非係以被告供承有於
    前開時地潑灑汽油及以自備之打火機點燃起火之事實，且據證人丙○○、丁○○
    證述被告點燃起火之情節綦詳，並與證人即高雄市政府警察局漢民派出所員警范
    俊民證述到現場處理所見情形相符，復有勘驗筆錄、前開地點平面圖、被告縱火
    案查證報告及相片十二幀等，以為論據。
四、訊據被告固坦承有於前開時地潑灑汽油及以自備之打火機點燃起火之事實，惟堅
    決否認有何故意縱火燒燬他人之物之公共危險犯行，辯稱：當天所買汽油係要給
    其母親機車加油用，因意圖自殺始於前開時地點潑灑汽油且點燃起火，並無燒燬
    他人之物之故意等語。
五、經查：
  (一)被告於九十二年十月十八日二十時三十分許在屏東縣潮州客運站攔搭證人丁○○
    駕駛之計程車，經證人丁○○載送至高雄市○○區○○街六號，於行駛至目的地
    途中，證人丁○○在屏東縣竹田鄉大潮州加油站加油，被告亦將其搭計程車時所
    持之汽油桶加油裝滿等情，業經證人丁○○證述明確（見警卷第五頁、偵查卷第
    三十頁、本院九十三年八月九日審理筆錄），且提出該日加油之發票一紙附卷可
    參（見警卷第十三頁），復與被告供承相符，堪認實在。是以，被告搭乘證人丁○○駕駛之計程車至高雄市○○區○○街六號前即已手持預備供盛裝汽油之容器
    ，且於搭乘計程車抵達目的地前之途中即購買汽油一節，堪予認定。
  (二)被告於九十二年十月十八日二十一時餘許，在高雄市○○區○○街六號之停車場
    ，將其購買之五公升容量汽油桶裝盛之汽油潑灑在地，並以自備之打火機點燃汽
    油，該處之汽油即迅速起火燃燒，經丙○○及旁人見狀即時提水及以滅火器滅火
    ，始為撲滅之事實，迭經證人丙○○證稱：被告拿一桶汽油點火，其見到火光趕
    快提水滅火等語（見警卷、偵查卷第七六頁、本院九十三年八月九日審理筆錄）
    及證人丁○○證稱：被告拿汽油潑灑在停車場中間空地並點燃，有員工拿滅火器
    滅火等語（見偵查卷第二九頁、本院九十三年八月九日審理筆錄），互核相符，
    並有被告縱火案查證報告、高雄市○○區○○街六號平面圖、現場照片及勘驗筆
    錄等件在卷可稽（見警卷第十四頁、偵查卷第三六至三九、七十頁），且被告亦
    坦承將其購買之汽油於前開地點潑灑並以自備打火機點燃起火等語。核諸前開事
    證與被告此部分自白一致，足見被告此部分自白與事實相符，洵得採信。是則，
    被告有於前開時地將其購買之汽油潑灑在地及以自備之打火機點燃起火之事實，
    亦堪認定。
  (三)按刑法第一百七十五條第一項放火燒燬同法第一百七十三條、第一百七十四條以
    外之他人所有物，致生公共危險罪，此所謂之「公共危險」，祇須有發生實害之
    蓋然性為已足，即有致生公共危險結果之具體危險，即足當之。
  1.高雄市○○區○○街六號之停車場，係大型拖板車停車場及該車場之辦公室，停
    放有十餘輛大型拖板車；被告於九十二年十月十八日二十二時至茂大街六號找證
    人丙○○時，該辦公室中有證人丙○○、其同事稱「義和」者及「義和」之配偶
    「嬌仔」，經證人丙○○證述在卷（見偵查卷第六二頁），且為被告所不否認，
    堪認屬實，足見茂大街六號係一停放大停拖板車及有辦公室之處所，被告於前開
    時地潑灑汽油並點燃時，該處所停放十餘輛大型拖板車且有人在場。
  2.被告供稱其將汽油全部潑完等語，經本院當庭勘驗扣案汽油桶為五公升容量（見
    本院九十三年八月九日審理筆錄），核諸證人丁○○證稱：該汽油桶有加滿汽油
    等語（見本院九十三年八月九日審理筆錄），則被告於前開時地潑灑在地之汽油
    約有五公升之多，顯見其潑灑點燃之汽油數量非少。又證人丁○○證稱：被告將
    汽油潑灑在停車場中間，旁邊都是車子，附近有建物，潑下去就點燃，有火花，
    有人提水、拿滅火器撲滅等語（見警卷第五頁、本院九十三年八月九日審理筆錄
    ）；證人黃明芳證稱：火勢由停車場內貨車旁起火（見警卷第七頁）；證人丙○○證稱：點燃處在停車場左前方有一灘水處，跟車子距離約一、二十公尺，火勢
    很大，汽油灑至我停放的車號Ｘ四—五七九號拖板車車子旁，火延燒到我車子左
    前輪處約三十公分處自然熄滅等語（見警卷第三頁、偵查卷第六二、六三）；證
    人即火災發生後赴現場處理之高雄市政府警察局小港分局漢民分局警員范俊民證
    稱：起火點如查證報告平面圖所示，火有延燒到丙○○車號Ｘ四—五七九號車子
    左前輪約二十公分處，車輪旁有油與水，因火很接近車的油箱，若火很大未及時
    撲滅，火會沿燒到車子，到現場時火已被撲滅，有一處比較大的火，沿燒到車子
    旁的火是比較小的等語（見偵查卷第七十頁）；再參酌卷附之現場照片及被告縱
    火案查證報告之記載，被告潑灑汽油點燃處之周圍有大型拖板車十餘輛，附近辦
    公室中有人在場，且火勢往車子處延燒，經多人滅火始撲滅（見偵查卷第三六至
    三九頁）。顯見被告潑灑汽油點燃起火後，如未及時撲滅，即有延燒車輛，致生
    公共危險之可能。
  (四)按刑法關於犯罪之故意，係採希望主義，不但所謂之直接故意，須犯人對於構成
    犯罪之事實，具備明知及有意使其發生之兩個要件；即間接故意，亦須犯人對於
    構成犯罪之事實預見其發生，且其發生不違背犯人之本意，始足當之；若對於構
    成犯罪之事實，雖預見其能發生，而在犯人主觀上確信其不致發生者，則應以過
    失論。次按刑法上之放火罪，以行為人本乎放火燒燬特定物之故意而實施放火之
    行為，為其成立要件；又因其所欲燒燬之標的物（客體）之不同，而異其處罰之
    罪名，是以，行為人所擬燒燬之客體為何及其主觀上有無燒燬該特定物之故意，
    均屬放火罪犯罪構成要件。故刑法第一百七十五條第一項之放火燒燬同法第一百
    七十三條、第一百七十四條以外之他人所有物，係屬故意犯，除有積極之引燃行
    為，或助長基於其他原因燃燒中之火勢行為外，自須有明知其行為將燒燬他人之
    物，仍有意使其發生之直接故意，或預見其行為勢將燒燬該他人之物，對其燒燬
    結果之發生，不違背其本意之間接故意；且須有擬燒燬之特定客體遭燒燬，始足
    當之。倘行為人主觀上，並無此故意，或並無特定客體遭燒燬，即不得論以該罪
    。
  1.被告自警詢、偵查、本院準備程序及審理中均供稱：因所乘計程車司機於途中加
    油，故順便加油，其因意圖自殺始於前開時地點潑灑汽油點燃起火，並無燒燬他
    人之物之故意等語。
  2.證人丁○○結證稱：其為計程車司機，九十二年十月十八日二十時三十分在潮州
    客運站載被告要至高雄小港，被告上車時手持白色塑膠方形空容器，因其計程車
    油箱只剩一格且時間不趕，所以途中其至屏東縣竹田鄉大潮州加油站加油，被告
    見其加油亦順便一起加油，說要給她媽媽機車加油用等語（見警卷第五頁、偵查
    卷第三十頁、本院九十三年八月九日審理筆錄），且提出該日加油之發票一紙附
    卷可參（見警卷第十三頁），核其歷次所證均屬一致；又與被告迭次所供係見證
    人丁○○加油而順便加油等語，又屬相符；復衡證人丁○○與被告並無親屬關係
    ，因被告偶然攔搭而於該日載送被告至茂大街六號，其應無附和被告所供之必要
    ，是其證言應足採信。則依此情，被告搭乘證人丁○○駕駛之計程車至茂大街六
    號前固然已有意購買汽油，而斯時其手持欲裝盛汽油者係空容器，且被告於行駛
    至茂大街六號途中並未主動要求證人丁○○特意駛至加油站使其得購買汽油。而
    係因證人丁○○欲為其車加油故於途中駛至加油站時，被告始表示亦一起加油；
    反之，若證人丁○○載送被告至茂大街六號途中未主動駛至加油站加油，被告抵
    達茂大街六號前即未可能購買汽油裝盛於其所持之空容器，而得攜帶前去。是以
    ，被告至茂大街六號前，並無預先購買汽油以攜帶前去之意，而係因證人丁○○
    至加油站加油之故，致使被告起意順便加油，而使被告抵達茂大街六號前已購買
    汽油裝盛於容器攜帶前去。基此，被告前去茂大街六號時，應無預先購買汽油攜
    帶前去之意。若果被告前去時已有放火故意，自應特意備妥汽油前去，但其卻未
    如此，故由此情，尚難遽認被告其時已有放火之意。
  3.證人丁○○固然供稱未見被告往自己身上潑灑汽油等語（見本院九十三年八月九
    日審理筆錄），且由被告於偵查及本院審理中提出其當日所穿衣物，亦僅上衣下
    擺有一點燒焦、捲曲痕跡，其身上未燒傷（見偵查卷第三十頁、本院九十三年八
    月九日審理筆錄）。惟徵諸被告供稱：其與證人丙○○原為男友朋友，之前曾遭
    毆打數次，該日至茂大街六號要找證人丙○○談分手之事又發生爭吵，再被丙○○打，其一時衝動想要自殺等語；及證人丙○○亦證稱：其與被告原為男女朋友
    ，先前其向被告提分手，之前被告亦曾至車場找其談分手之事，事發該日又至茂
    大街六號找其談為何要分手之事，被告之前曾講若其執意要分手，要尋死，該日
    二人在辦公室爭吵、拉扯，沒多久，被告跑出去，潑汽油點火，被告站在點火處
    等語（見警卷第三頁、偵查卷），顯見被告與證人丙○○前已為二人分手之事而
    數次爭執，事發該日被告亦為此事前去找證人丙○○，又發生爭吵，顯示二人談
    話內容不為被告接受，故被告為此不如意而心生短見，不無可能。再觀諸卷內被
    告迭稱：屢遭證人丙○○毆打，要提出傷害告訴等語，並提出驗傷診斷書一份附
    卷（見警卷第十二頁），此毆打一節固為證人丙○○所否認（見警卷第三頁、偵
    查卷第六四頁），然益足徵被告與丙○○間為分手之事，齟齬甚深，故被告為此
    連日情緒低落致於事發該日萌生死意，事屬可能。復參諸證人丁○○證稱：該日
    載送被告途中，被告好像有點生氣，顯得情緒不佳，聲稱要與人談事情，抵達至
    目的地後，被告要求其在該處等約一小時，故其將車停在茂大街六號停車場內，
    人在車內等，被告下車至辦公室內與人交談，約三至四十分鐘後被告衝回車上拿
    放在右前座之汽油，說要自殺，不想活了等語（見偵查卷第二九至三十頁、本院
    九十三年八月九日審理筆錄），顯示被告起意至茂大街六號時找證人丙○○時，
    已有情緒問題，而與證人丙○○交談後，始稱要自殺等語，益見被告所供因與證
    人丙○○間談分手之事不如意，故而心生自殺之意，確有可能。準此而論，被告
    雖攜帶汽油前去茂大街六號，但初始下車與證人丙○○談話時，並未將汽油攜帶
    下車，而係與證人丙○○爭執後，始復返回車上拿汽油。若謂被告與證人丙○○
    談話前已有放火之故意，自可攜帶汽油下車與證人丙○○見面，一旦相談不快，
    即可遂行放火，然其卻非如此，則由此節，亦難逕認被告斯時已有放火之意。
  4.觀諸卷附之照片及被告縱火案查證報告之記載，被告潑灑汽油點燃處之周圍有大
    型貨車十餘輛；再證人丙○○證稱：被告係潑灑汽油於停車場內左前方一灘水中
    ，那一灘水方圓約一百八十公分，點火周圍一、二十公尺都是空地，因汽油係自
    起火點呈拋物線灑至其車號Ｘ四—五七九號車，故燃燒至距離該車左前輪三十公
    分處等語（見偵查卷第六三頁、本院九十三年八月九日審理筆錄），則被告在停
    車場內放火，且幾乎延燒至車輛，其是否有燒燬停車場內車輛之故意，雖不無可
    能。惟由前開所述，證人丁○○其時停車在停車場中等候被告；被告進入辦公室
    與證人丙○○談話時，尚有其他人在場；被告潑灑汽油前，已與證人丙○○發生
    爭吵、拉扯，而不無有自殺之意；且返回證人丁○○車上拿汽油時，向證人丁○○明確稱其要自殺等語；又放火地點在停車場中央約左前方處，又係潑灑在範圍
    幾近二公尺之水灘中，該處復於與周圍車輛有一、二十公尺之距離；而延燒至車
輛處之火較小諸節以觀，苟被告確有焚燬車輛之故意，自當私下竊自為之，俾爭
    取充分之時間，遂其燒燬車輛之目的，豈有反於與證人丙○○嚴重爭吵，且有數
    人在附近之情形下，再於取汽油時向證人丁○○稱要自殺等，遽為上開舉措引人
    注意；再者，由被告潑灑汽油處觀之，係潑灑於停車場中間之空地處之水灘中，
    與周圍大型拖車間有達一、二十公尺之空地，顯有仍有相當距離，足見其並未擇
    接近車輛周圍處潑灑，參以其潑灑汽油時其身旁並無他人可立刻阻止其潑灑位置
    及數量，若被告有燒燬車輛之意圖，大可未將汽油潑灑於車輛上或周圍，何以其
    捨此而不為，反而潑灑於停車場中間之水灘處；至雖有延燒至車輛前約三十公分
    處，但衡以被告所供：潑灑桶裝容量達五公升之汽油後，將桶子及蓋子丟到旁邊
    去等語，及證人丁○○亦證稱：起火後未見汽油桶等語（見本院九十三年八月九
    日審理筆錄），而係警方到場後始尋獲，顯示被告潑灑汽油後，桶子確為其丟擲
    至他處，並未在起火處附近，得徵被告潑灑汽油後有丟擲汽油桶之動作，則可能
    有些許汽油在桶子丟擲中呈拋物線狀散布至水灘之外，而接近車輛。故依上情，
    被告是否有燒燬特定物即該車輛之故意，顯有可疑。
  5.準此而論，本案被告於事發該日前曾向證人丙○○揚言自殺；事發該日至茂大街
    六號前，本無預先購買汽油攜帶前去之意，係因證人丁○○加油而亦順道加油，
    始攜帶汽油前去；又雖攜帶汽油前去茂大街六號，但初始下車與證人丙○○談分
    手之事時，並未將汽油攜帶下車，而係發生爭執後，始復返回車上拿汽油，又返
    回證人丁○○車上拿汽油時，又當面向證人丁○○稱要自殺，則由其與證人丙○○間為分手之事不如意，可見其所辯其縱火意在自殺等情，尚非子虛。再觀諸其
    潑灑汽油位置在停車場中間之水灘中，距車輛尚有一、二十公尺之遙，並未及於
    車輛附近，亦無任何車輛受損，尚未生燒燬之結果，顯與常情意在燒燬車輛時所
    為之舉措，大相逕庭，自殊難徒以被告在周圍有車輛之停車場內縱火自殺，遽認
    其有燒燬該車輛之故意。此外，本院亦查無其他積極確切之證據足資證明被告放
    火確係基於燒燬他人車輛之故意所為。則既未足認被告放火係基於燒燬他人車輛
    之故意，且亦未生燒燬車輛之結果，是被告被訴放火燒燬他人之物之犯罪事實，
    即屬不能證明。
  (五)綜上所述，由本案卷證，被告潑灑汽油點燃起火後，如未及時撲滅，雖有延燒車
輛，致生公共危險之可能；但被告所辯其縱火意在自殺等語，尚非子虛；且以被
    告潑灑汽油位置在停車場中間之水灘中，並未及於車輛附近，其是否有燒燬該車
    輛之故意，不無疑問；又並無任何車輛受損，尚未生燒燬之結果，故被告被訴放
    火燒燬他人之物之犯罪事實，自屬不能證明。
六、綜上諸情，尚乏明確之積極證據，足認被告有為公訴人所指犯行。此外，復查無
    其他積極證據足認被告有何上開犯行，揆諸前開規定及判例意旨，應為其無罪之
    諭知。
據上論結，依刑事訴訟法第三百零一條，判決如主文。
本案經檢察官乙○○到庭執行職務。
中      華      民      國     九十三     年     八     月    二十七    日
                                臺灣高雄地方法院刑事第七庭
                                      審判長法  官  曾逸誠
                                            法  官  陳月雯
                                            法  官  洪乙心
右正本證明與原本無異。
如不服本判決，應於判決送達後十日內，向本院提出上訴狀。
                                            書記官  沈  蘊
中    華    民    國      九十三      年  八      月    三十一      日
